臺灣高等法院刑事判決　　　　　　 95年度上更(二)緝字第4號
上　訴　人
即　被　告　丁○○
　　　　　　　　　　（另案於臺灣台北監獄執行中）
指定辯護人　義務辯護人　吳麗雲律師
上列上訴人，因偽造有價證券等案件，不服臺灣士林地方法院84
年度訴字第301號，中華民國85年4月5日第一審判決（起訴案號
：臺灣士林地方法院檢察署83年度偵字第623號、83年偵緝字第
143號、84年偵字第17號），提起上訴，經本院判決後，由最高
法院發回審理，本院判決如下：
    主  文
原判決關於丁○○部分撤銷。
丁○○連續意圖供行使之用，而偽造有價證券，累犯，處有期徒
刑肆年。
偽造如附表所示支票貳張、偽造之丙○○印章壹枚，均沒收。
    事  實
一、丁○○於民國（下同）80年9月18日因竊盜案，經臺灣臺北
    地方法院判處有期徒刑六月，減為有期徒刑三月確定，於81
    年1月18日執行完畢，猶不知悔改。丁○○係臺北市○○路
    ○段3號3樓（即台北市○○路○段3號3樓）東昇代書事務所
    職員，負責代書、仲介、貸款等業務，81年5月間，甲○○
    委由丁○○以其所有坐落臺北市○○○路282號10樓之5、之
    4房屋及基地即臺北市○○區○○段三小段600地號，供擔保
    設定抵押，向郭清松（債權人登記為許武明）貸款新臺幣（
    下同）七百萬元，為期三月，屆期郭清松急需用錢，亟欲索
    回，丁○○乃於81年9月底至臺北市○○○路282號10樓之5
    甲○○辦公室，向甲○○取得上開不動產之所有權狀、國民
    身分證及印鑑章等後，於81年10月1日轉向翁利信、翁寶鳳
    貸得五百萬元清償與郭清松，仍欠二百萬元，則由甲○○委
    請丁○○代為辦理第二順位抵押貸款二百萬元以返還郭清松
    ，甲○○並於出國前之81年10月17日至東昇代書事務所，將
    其妻董美瑛為發票人，付款人為臺北區中小企業銀行士林分
    行（原審及本院前審，均誤為台北【市】中小企銀），帳號
    甲存1095─3，票號ＰＮ0000000號、發票日、金額均空白之
    支票一張，持交丁○○作為日後向他人借款之債權憑證。詎
    丁○○竟意圖為自己不法之所有，並基於概括犯意，於81年
    10月19日，在東昇代書事務所將該支票侵占入己，再意圖供
    行使之用，逾越甲○○授權，偽填發票日為81年11月10日、
    金額80萬元（詳如附表一所示），在臺北市○○○路、敦化
    北路口交郭清松使用，作為丁○○清償伊個人積欠郭清松債
    務之用。丁○○另依甲○○授權之旨，囑同任職於東昇代書
    事務所而不知情之黃鳳琴向郭麗瑛貸款100萬元，以代甲○○清償積欠郭清松債務，並提供甲○○前開不動產設定本金
    最高限額140萬元抵押權予金主黃喜瑾，黃鳳琴且基於前由
    甲○○借款時簽發字據之授權，於81年10月20日，以甲○○
    名義簽發金額100萬元、發票日81年10月20日、到期日81年
    12月19日、票號ＴＨ0000000號本票一紙為擔保，黃鳳琴取
    得預扣二個月利息6萬元後之借款94萬元，返回東昇代書事
    務所交予丁○○後，丁○○並未持以清償甲○○積欠郭清松
    之欠款，而連續侵占入己。
二、甲○○返國後，發現黃鳳琴代向郭麗瑛貸得94萬元遭侵占，
    催款甚急，並於82年3月4日對丁○○與黃鳳琴提出侵占告訴
    （黃鳳琴經通緝到案後，以臺灣士林地方法院檢察署82年度
    偵緝字第80號背信案偵查，82年9月24日起訴），於該案件
    偵查中，丁○○亟需籌款應急，黃鳳琴亦圖早與甲○○達成
    和解，俾免受追訴（黃鳳琴經士林地院於83年5月16日判決
    無罪，經本院於同年11月30日判決上訴駁回確定），黃鳳琴
    遂求助於其兄丙○○，惟為丙○○所拒，並告以支票皆由其
    妻乙○○保管中，丁○○乃於82年9月17日上午7時許，前往
    臺北市士林區○○○街○段2號向乙○○借票，又為乙○○所
    拒，丁○○竟臨時起意，意圖為自己不法所有，趁乙○○離
    去客廳，進入廚房而不注意之際，竊取丙○○所有置於客廳
    內之臺北區中小企業銀行士林分行帳號1727─1，票號ＰＵ
    0000000號空白支票一張，得手後，丁○○即基於上開意圖
    供行使之用概括犯意，在該址樓下偽填發票日82年10月28日
    ，金額50萬元（詳如附表二所示），並持伊於不詳時間，在
    不詳處所利用不知情第三人偽刻之丙○○印章蓋用於支票上
    （黃鳳琴被訴共同偽造有價證券、竊盜部分，經本院更一審
    撤銷改判無罪、公訴不受理而確定），旋於同日某時在臺北
    市○○○路、長春路口，持向不知情之甲○○清償債務，嗣
    支票因印鑑不符且遭掛失止付而被退票，始查得上情。
三、案經甲○○、丙○○告訴，暨臺北市政府警察局大安分局報
    告臺灣士林地方法院檢察署檢察官偵查起訴。
    理  由
一、訊據上訴人即被告（下稱被告）丁○○，固坦承在告訴人甲○○於上開時地交付ＰＮ0000000號支票上，填入發票日期
    及金額，持以交付郭清松清償債務，另指示黃鳳琴簽發本票
    ，向郭麗瑛借得94萬元。又於上開日期在告訴人丙○○住處
    取得上開ＰＵ0000000號支票，完成發票行為後交付甲○○
    等情事，惟矢口否認有偽造有價證券、侵占、竊盜等犯行，
    並先後辯稱：甲○○所交付空白支票，伊係填寫80萬元金額
    以代甲○○清償甲○○積欠郭清松貸款之利息，伊於81年10
    月20日取得黃鳳琴所交付貸得94萬元，當日即以其中30萬元
    交付黃鳳琴，囑其清償甲○○對郭清松債款。丙○○所有之
    支票，係丙○○之妻子乙○○所允借，並非竊盜，取得時已
    蓋用丙○○印文，並無偽造有價證券犯行云云。惟查：
(一)被告丁○○受甲○○委託，代為籌款清償甲○○積欠郭清松
    200萬元債務，然分文未付乙節，業據被害人甲○○於偵審
    中指訴綦詳，是該債務於案發當時，並未清償，應甚明確。
    又被告丁○○與郭清松之間，另有多筆債務待償，甲○○所
    交付董美瑛為發票人，付款人臺北區中小企業銀行士林分行
    （原審及本院前審，均誤載為台北【市】中小企銀），帳號
    甲存1095─3，票號ＰＮ0000000號、發票日、金額均空白之
    支票一張（參見本院更一審卷79頁），被告填寫如附表編號
    一所示日期、金額80萬元後，依被告於原審供稱：「80萬元
    是開給郭清松還利息，這個利息是全部人的利息，全部我經
    手人的利息，因為甲○○有叫我把他處理好就好，80萬元只
    有一部分是付甲○○的利息」云云（參見原審卷141頁），
    並有支票及退票理由單可查，但依證人郭清松於原審另案82
    年易字第2810號黃鳳琴被訴侵占案中證述：甲○○利息於七
    百萬借款時已預扣三個月，之後就未再付利息云云（參見該
    案卷127頁），此情節且據本院調借該案卷宗查證明確，並
    有筆錄影本在卷可稽，足認丁○○簽發使用董美瑛前開支票
    之目的，並非持以清償甲○○所積欠郭清松債務，而僅在於
    供清償自己債務，應極明確，是伊所為具有不法所有意圖，
    甚為明灼。
(二)告訴人甲○○所交付之董美瑛為發票人，付款人臺北區中小
    企業銀行士林分行，帳號甲存1095─3，票號ＰＮ0000000號
    、發票日、金額均屬空白之支票一張，係供借款簽發憑證時
    使用等情，業據告訴人指訴歷歷，此情亦為被告於偵審中所
    不爭執，是被告逾越告訴人之授權，而逕行簽發該支票以供
    清償自身之債務使用，自堪認被告有意圖供行使之用而偽造
    有價證券之犯意。況且，被告既知悉再告知同案被告黃鳳琴
    以簽發甲○○名義之本票，以向郭麗瑛告貸得款100萬元，
    衡諸常情，被告儘可一次逕以簽本票方式向郭麗瑛告貸200
    萬元，以清償告訴人積欠郭清松之款項，何須先使用該支票
    ，或者，以該支票直接使用，無須另簽告訴人名義之本票，
    被告捨此正途不為，而以不同方式處理，以供清償自身債務
    ，或據為己用，難謂被告無偽造支票之故意。再者，依證人
    郭清松於原審另案證稱：我本人有近一千多萬元借給丁○○
    ，此筆收據上70萬元是羅另外向我借的，用支票調之後跳票
    云云（參見上開調卷之127頁），而被告簽發系爭支票交付
    郭清松，該支票亦經郭清松提示（雖遭退票），堪認郭清松
    出借被告之款項甚多，且催討利息之舉，甚為急迫，是被告
    顯無從以簽發甲○○名義本票方式，以滿足郭清松催討利息
    之旨，益見被告逕行擅自簽發附表一之支票時，具有行使該
    支票以清償債務之意，彰彰明甚。從而，被告此部分所為，
    自堪認有偽造有價證券之犯行，被告空口辯稱：伊未偽造該
    支票使用云云，核係避重就輕之詞，不足採信。
(三)同案被告黃鳳琴依被告之指示，以簽本票方式向郭麗瑛貸得
    94萬元交付丁○○後，丁○○以其中30萬元交待黃鳳琴給付
    郭清松等情，亦據被告直承在卷，但該30萬元，實為丁○○
    清償伊個人積欠郭清松債務使用，並非代甲○○清償乙節，
    復據郭清松於83年3月30日在原審另案82年度易字第2810號
    黃鳳琴被訴侵占案中證稱：「此筆70萬元是『羅』另外向我
    借的，用支票調之後跳票。」，並有同案被告黃鳳琴於所涉
    上開案件中所提出由郭清松於81年10月20日所書載有：「81
    年10月20日新臺幣70萬元退票補現金30萬元正」之收據附於
    該卷，及郭清松提出之存摺影本、本票、土地及建築改良物
    登記簿謄本在本院所借調前開卷宗為憑。再者，依證人郭清
    松於原審另案82年度易字第2810號案件中所為證述，甲○○
    除預扣利息外，其餘部分迄未清償，暨甲○○於本案偵查中
    所稱被告丁○○取得上開款項，並未將錢交還郭清松，亦未
    交付予甲○○情事（參見偵緝字143號卷28、29頁），益證
    該30萬元並非供清償甲○○積欠郭清松債務使用，洵堪認定
    ，被告辯稱曾以其中30萬元清償甲○○積欠郭清松債務云云
    ，難以採信。又被告於原審辯稱：借100萬元，付郭清松30
    萬元，剩下64萬元（預扣6萬利息），付姓湯的20幾萬元，
    因為是他介紹的云云（參見原審卷141頁），但被告於本院
    更二審時無法提供該湯姓者年籍以供調查（參見本院更二審
    卷73頁），且依上述，其中30萬元並非被告清償甲○○積欠
    郭清松款項，而係被告清償自己另外積欠款項，是被告上開
    所辯，仍難遽信，縱確有此支付20幾萬元情事，但事先未經
    甲○○同意，該金額與預扣利息6萬元，顯有出入，則被告
    逕行支付該人，亦堪認係被告侵占94萬元款項後，另行償付
    該人之介紹費，仍無礙94萬元侵占犯行之成立。綜上各情，
    足認甲○○指稱被告未代償分文，且又侵占其貸款所得94萬
    元等情，均與事實相符，而堪採取。從而，被告侵占該支票
    並偽造支票使用、侵占94萬元款項等犯行，均甚明顯，要堪
    認定。
(四)依調取同案被告黃鳳琴被訴侵占案件之案卷，及前科表所載
    ，甲○○於82年3月間，即對丁○○、黃鳳琴提起侵占等之
    告訴，黃鳳琴亦因82年8月間遭緝獲，經檢察官於82年9月24
    日起訴，原審士林地院於83年5月16日判決被告黃鳳琴無罪
    ，並經本院於同年11月30日判決上訴駁回而確定，此有本院
    調取士林地院82年易字第2810號案卷可稽，足見被告丁○○
    上開不法犯行遭識破後，遭甲○○提出告訴，於偵查中亟需
    籌款應急，至為明確。又附表編號二之票號ＰＵ0000000號
    支票，係由被告丁○○於82年9月底交付甲○○等情，業據
    證人甲○○於偵審中指證明確，且被告亦自承確有填載金額
    、日期行為，雖被告丁○○否認竊取支票及未經授權而偽造
    該支票云云，然查：
    1.丙○○並未應允將其所有之臺北區中小企業銀行士林分行
      ，ＰＵ0000000號支票借予被告丁○○及同案被告黃鳳琴
      乙節，已據同案被告黃鳳琴於警訊時自承：「我大哥丙○○並未說過要借我支票使用，當丁○○去借支票時，我大
      嫂也說不借我支票使用‧‧‧因我與甲○○有債務要解決
      ，所以才向大哥借支票應急，可是大哥、大嫂都不借，我
      才叫丁○○去借。」（參見623號偵查卷5頁），並經證人
      丙○○、乙○○分別指述：「82年9月之前有向我借過4張
      ，都是丁○○借的，他是透過我妹妹來向我借的，之前借
      的支票直接交給丁○○，ＰＵ0000000號支票我沒有借，
      我向她（被告黃鳳琴）表示支票是你大嫂在處理，叫她向
      大嫂講，82年9月20日發現票沒有了，就到銀行去（我拿
      報紙）去掛失止付。」、「她之前有打電話給我先生（丙○○），我先生提過，我向我先生表示不可能，因之前羅
      來借了許多次票，都造成不良紀錄。有一天他（丁○○）
      來我家，說黃鳳琴叫他來借票，我跟他說不可能，就坐在
      客廳講一下話，後來他就走了，我們支票是放在客廳的桌
      子內，並未上鎖，他來時我並未一直待在客廳，有去廚房
      倒茶，我不知道他知不知道我們支票放何處，他去的那天
      早上黃鳳琴有打電話來說支票之事可不可以麻煩你，我說
      沒有辦法，他即找羅聽，聽完後羅表示急著用票，我表示
      沒辦法幫忙，有天早上要用支票時發現失竊，我跟我先生
      講，丁○○是支票失竊前大概一、二天來的」等語在卷，
      事證已極明確。被告雖於檢察官偵查中供稱：「（支票）
      是我親自去拿的，甲○○可以證明」云云（偵緝字第143
      號卷14頁），然此為證人丙○○所否認，且證人甲○○於
      斯時既未在場，則被告丁○○辯稱甲○○可以為證云云，
      尤屬無稽，自難認被告所為上開辯解，與事實相符。
    2.被告另辯稱：伊拿支票給甲○○時，丙○○及乙○○曾打
      電話給甲○○，足認彼等確有出借該支票云云。甲○○於
      偵查中亦證稱：「我收到票後約15天左右，自稱林小姐的
      還打電話問我說事情有無解決，曾留下電話0000000。我
      說羅有開一張票給我」等語。惟查：
      (1)證人乙○○因係同案被告黃鳳琴之兄嫂，是其在甲○○
        控告黃鳳琴侵占乙案時，曾向甲○○詢及，表示關心，
        惟初始乙○○並不知甲○○曾持有丙○○之支票等情，
        已據乙○○、丙○○分別陳稱：「甲○○說要告黃鳳琴
        ，我打電話給甲○○，說她是無辜的，那是關於他們債
        務的事情，與本件無關‧‧‧後來我是打電話給甲○○
        問事情怎樣，何說丁○○有拿一張票給他，說是他大哥
        的，但沒有講是誰的大哥的，後來發現遺失後，我才想
        起他說那些語，就再打電話，問甲○○，問他是那一家
        銀行的票，是誰簽發的，他說票已經轉出去了，我就請
        他幫我查那張票，是否是丙○○的票，他說好，他說要
        再跟我連絡，後甲○○又打電話到家裡來，是我先生接
        的，他叫我先生去銀行說支票找到了，我先生就打電話
        到銀行去問，銀行員說找到票拿到銀行去處理就好了‧
        ‧‧，甲○○說支票在他手中轉出去了，叫我們不要掛
        遺失，我先生想說不能隨甲○○怎麼講就怎麼做，就打
        電話到銀行去問，而且那是丁○○知道我們掛失出問題
        ，就把我們的電話給甲○○，由甲○○打給我先生」、
        「之後甲○○打電話給我說，他持有我簽發的一張50萬
        支票，而在之前他有跟我太太聯繫過了，我心想大概就
        是掉的那一張‧‧‧我本來想說丁○○是我朋友，黃鳳
        琴是我妹妹，想說能處理就處理掉，所以打電話去問‧
        ‧‧甲○○有說支票在他手上轉出去了，叫我不要掛失
        ，但那時已掛失了‧‧‧他（指甲○○）與我聯絡，但
        沒有提到是丁○○偷的‧‧‧有打電話問銀行是否可撤
        銷，因為一個是我妹妹，一個是我朋友，銀行說只要票
        沒有用出去就可以」等語。
      (2)證人即告訴人甲○○於本院上訴審調查時證稱：「我拿
        到票的第三天，有位自稱黃太太的林姓女子，打電話給
        我，問我告黃鳳琴的事情如何解決，我說他有拿一張票
        50萬元，他問我是誰的票，我說發票人看不清楚，就說
        是姓黃的，他就沒有再問了，後來隔二、三天，再打電
        話給我，問我如何處理，我說票（期）還沒到，票（期
        ）到了我會撤銷告訴，然後她才說票好像是跟她偷的，
        問我票號，我說票轉出去了，不知道票號，到了票期的
        前一天丁○○找我，我說要去台中很晚才回，雙方約在
        重慶北路交流道等，後來丁○○有到，說票已掛失了，
        我說怎麼會掛失，叫他打電話給票主，我要跟他講，後
        來丙○○跟我講，他說不能撤銷掛失止付，我說銀行的
        襄理是我同學，可以去辦，他說好，不過問我說撤銷了
        會退票，怎麼辦，我說一週內會拿回來給他補，隔天丁○○找我，我叫他在九點鐘左右要去銀行去辦，後來在
        我家打電話給丙○○說要去辦，後來我就不知道了」等
        語（參見上訴卷137、138頁）。
      (3)證人乙○○再於本院更一審調查時指稱與丁○○通話後
        方發覺不對，始要求甲○○告知支票之票號，然甲○○
        嗣後並未告知，且亦未再聯絡等語（參見本院更一審卷
        107頁之訊問筆錄），是依乙○○與甲○○上開通話之
        內容，乙○○並未指稱該紙支票係經其或丙○○同意而
        借予丁○○、黃鳳琴，可見被告上開所辯，難以輕信。
        況依常情以觀，該支票如係合法借用，何以支票上蓋用
        之「丙○○」印文，與銀行帳戶內登記印文，明顯未符
        ，自難僅因乙○○嗣曾以電話向甲○○查詢情事，遽認
        系爭支票係被告向丙○○或乙○○所借用而來。
    3.卷附票據掛失止付通知書固記載：「82年9月20日，由手
      提包裡遺失」等語，惟證人丙○○已於本院上訴審時陳稱
      ：「因為不知道在那裡丟的，就任意寫一種情況，是我太
      太告訴我，我就去報遺失」等語，乙○○於偵查中亦指稱
      ：「支票是我在用，我發現不見，就告訴我先生，我先生
      到銀行如何寫我不知道，事實上我的支票是放在抽屜的，
      後來我們又登報」等語，並有剪報一紙黏貼於票據掛失止
      付通知書為憑（623號偵查卷23頁），而丙○○右揭支票
      既係不知情形下被竊取，則究係何時喪失占有，衡諸事理
      ，當為丙○○、乙○○所不知，則其於申報遺失時，因一
      時任意填寫，致與嗣後因支票提示循線查得始知之事實，
      稍有不符，亦無何悖於事理之處，自不足因該掛失止付通
      知書所載與實際情形不符，據為被告之有利認定。
    4.系爭支票係因經掛失止付暨發票人印鑑不符而遭退票乙節
      ，有退票理由單影本可稽（623號偵查卷19頁），苟支票
      確係丙○○或乙○○借予被告丁○○，衡諸事理已無蓋用
      與發票人不符印章之必要。再者，參以丙○○、乙○○係
      同案被告黃鳳琴之兄、嫂，其等與丁○○之前亦多有金錢
      往來，甚且有借用支票之情事，衡情當無設詞誣陷之虞，
      足認該支票係被告丁○○竊取得手後，持伊於不詳時地，
      利用不知情第三人所偽造「丙○○」印章，擅行簽發偽造
      後持以交付甲○○行使，應極明灼。此外，並有支票及退
      票理由單、掛失止付票據提示人資料查報表、止付通知書
      、遺失票據申報書附卷可稽，事證已臻明確，該支票應係
      被告竊取後，偽造並交付甲○○，洵堪認定。
(五)告訴人丙○○於本院更二審時到庭，否認有出借附表編號二
    之支票情事在卷（參見本院更二審卷54頁），證人乙○○於
    本院更二審時到庭證稱否認有出借該支票等情（參見本院更
    二審卷71至73頁），嗣本院再查證該支票之去向，雖無所獲
    ，但依偵查卷附支票影本所示，該印文顯與銀行設立之印鑑
    未符，再依上開各事項以觀，益徵告訴人丙○○、證人乙○○上開證述情節，與事實相符，是被告上開所辯，核屬卸責
    之詞，難以採信。再者，證人甲○○雖經本院傳喚未到庭，
    但依其於偵審中之證稱，及前開之論述，亦堪認定被告確有
    偽造附表編號一支票及侵占犯行，從而，被告上開偽造有價
    證券、侵占、竊盜犯行，均堪認定，自應依法論科。
二、核被告行為，因執行業務而持有由甲○○交付ＰＮ0000000
    號支票，擅自侵占並簽發供清償伊個人積欠郭清松債務，又
    將甲○○委伊代為調借所得，因執行業務而持有94萬元據為
    己有部分，係犯刑法第201條第1項偽造有價證券罪、第336
    條第2項業務侵占罪。被告竊取ＰＵ0000000號支票部分所為
    ，核係犯刑法第320條第1項竊盜罪，又竊取該支票後持伊在
    不詳處所，利用不知情第三人偽造「丙○○」印章填載日期
    、金額完成發票行為再交付甲○○部分之所為，係犯刑法第
    201條第1項偽造有價證券罪。被告持偽造丙○○印章蓋於所
    竊支票上，偽造印章、印文為偽造有價證券階段行為，不另
    論罪，被告兩次偽造支票後復持以行使，行使偽造有價證券
    之低度行為應為偽造有價證券之高度行為所吸收，不另論罪
    。被告利用不知情第三人偽造丙○○印章，核係間接正犯。
    被告所犯竊盜罪與第二次偽造有價證券罪間，有方法結果之
    牽連關係，被告所犯業務侵占甲○○所交付董美瑛支票，與
    第一次偽造有價證券罪間，亦有方法結果之牽連關係，均應
    從一重之偽造有價證券罪處斷。被告所犯之業務侵占、偽造
    有價證券犯行，各有二次犯行，時間緊接，犯罪構成要件相
    同，顯係基於概括犯意而為，均應依連續犯之規定，各論以
    一罪，並均加重其刑。再按，刑法於94年2月2日修正公布，
    並自95年7月1日起施行，已刪除連續犯、牽連犯規定，被告
    上開犯行，如依新法規定，均應數罪併罰，經比較後較不利
    於被告，自應適用行為時之舊法。被告前於79年間犯竊盜罪
    ，經臺灣臺北地方法院判處有期徒刑六月，經減為有期徒刑
    三月確定，於81年1月18日執行完畢乙節，有臺灣高等法院
    檢察署刑案紀錄簡覆表一份在卷可憑，其於受有期徒刑執行
    完畢後，五年以內再犯有期徒刑以上各罪，不論依新舊法，
    均構成累犯，依整體比較一體適用結果，應就所犯偽造有價
    證券罪、業務侵占罪、竊盜罪，均適用行為時法，依法加重
    其刑，並就偽造有價證券、業務侵占罪，依法遞加重。末按
    ，行使偽造有價證券，以取得票面價值之對價，不另論詐欺
    罪（參見最高法院62年第一次刑事庭庭長會議決議），本件
    並無以偽造之支票作為擔保或作為新債清償而借款，自無庸
    再論以詐欺罪。
三、原審經審理之結果，認被告罪證明確，予以論科，固非無見
    。但本件並無積極證據足以證明同案被告黃鳳琴，就被告竊
    取ＰＵ0000000號支票及嗣後偽造該紙支票之行為，與被告
    間，有犯意聯絡或行為分擔，原審遽論被告與黃鳳琴間，就
    該部分犯罪事實為共同正犯，自有違誤。被告所犯上開兩次
    偽造有價證券罪，依犯罪情節，以附表二支票交付甲○○等
    情以觀，堪認有連續犯之關係，自應依有利之連續犯論處，
    原審以數罪併罰論處，亦有可議。被告竊取附表編號二支票
    後所偽造「丙○○」印章，雖未扣案，然未能證明業已滅失
    ，復據公訴人於起訴書內載明聲請就該偽造印章沒收，原審
    漏未依刑法第219條規定，併為沒收諭知，亦有未合。被告
    否認上開犯罪提起上訴，指摘原判決不當，核非可取，惟原
    判決此部分既有上開可議，即屬無可維持，應由本院就此部
    分撤銷改判。爰審酌被告犯罪動機、手段、所生危害及犯罪
    後態度等一切情狀，量處如主文第二項所示之刑，以示懲儆
    。偽造如附表所示支票二紙，偽造丙○○印章一枚，應分別
    依刑法第205條、第219條規定，宣告沒收。
四、公訴意旨另以：被告未經甲○○授權，竟意圖供行使之用，
    於81年10月20日，推由同案被告黃鳳琴盜用甲○○印章，以
    甲○○名義簽發金額100萬元、發票日81年10月20日、到期
    日81年12月19日、票號ＴＨ0000000號本票一紙為擔保，持
    交郭麗瑛借款100萬元（經預扣利息後實交付94萬元），因
    認被告涉刑法第201條第1項偽造有價證券罪嫌。茲按，犯罪
    事實應依證據認定之，無證據不得認定犯罪事實，為修正後
    刑事訴訟法第154條第2項，定有明文。又告訴人之指訴，係
    使被告受刑事訴追為目的，則其陳述是否與事實相符，仍應
    調查其他證據以資審認（參照最高法院52年台上字第1300號
    判例意旨）。訊據被告丁○○，堅決否認有何偽造本票犯行
    ，並辯稱：告訴人係授權伊向他人借貸，並同意以告訴人名
    義簽發本票，自無偽造本票可言等語。經查：
(一)告訴人甲○○原向郭清松借款新臺幣七百萬元，因尚欠二百
    萬元未償，乃授權同案被告黃鳳琴就告訴人所有坐落臺北市
    ○○○路282號10樓之4及之5等二筆房地不動產辦理租賃、
    借貸或買賣及簽訂各項文書字據等，並交付該房屋所有權狀
    、印鑑章、印鑑證明、身分證及其妻董美瑛為發票人，付款
    人為臺北區中小企業銀行士林分行，帳號1095─3號、票號
    ＰＵ0000000號、金額日期均空白之支票一紙等文件予被告
    丁○○，在法院公證時，被告與同案被告黃鳳琴均到場，惟
    因被告取出黃鳳琴之國民身分證，乃依被告丁○○等所擬之
    草稿抄寫後，委任黃鳳琴乙節，業據甲○○於原審自陳在卷
    （參見原審卷122頁），並有載明「就該不動產之租賃、借
    貸或買賣，簽訂各項文書、字據等」之授權書影本附卷可稽
    ，是被告以告訴人名義簽立各文書字據，均在授權範圍內，
    極為明確。
(二)被告指示同案被告黃鳳琴向郭麗瑛借款時，另立一百萬本票
    一張，惟本票乃債權人郭麗瑛要求簽發作為擔保，同案被告
    黃鳳琴並自為共同發票人（參見本院更一審卷61頁），其後
    ，本票亦未另外流通，而由郭麗瑛持向告訴人請求利息等情
    ，業據證人郭麗瑛、告訴人甲○○陳明無誤，是該本票原屬
    黃鳳琴經被告指示代告訴人向郭麗瑛借款一百萬元之擔保，
    則黃鳳琴簽發本票，係基於甲○○向他人借貸目的及範圍內
    而為之，殊無成立偽造盜用印章、偽造有價證券可言。此外
    ，查無其他積極證據足認被告確有該部分偽造有價證券犯行
    ，被告所涉該部分偽造有價證券之犯行，應屬不能證明，惟
    依公訴意旨，該部分與前開論罪科刑部分，有裁判上一罪之
    關係，爰不另為其無罪之諭知。
據上論斷，應依刑事訴訟法第369條第1項前段、第364條、第299
條第1項前段，刑法第201條第1項、第320條第1項、第336條第2
項、第2條第1項、第205條、第219條，修正前刑法第55條、第56
條、第47條，修正前罰金罰鍰提高標準條例第1條前段，判決如
主文。
本案經檢察官許仲瑩到庭執行職務
中　　華　　民　　國　　96　　年　　1　　月　　 18　　日
　　　　　　　　　刑事第六庭    審判長法　官  林堭儀
　　　　　　　　　　　　　　　　　　  法　官  莊謙崇
　　　　　　　　　　　　　　　　　　  法　官  蔡聰明
以上正本證明與原本無異。
如不服本判決，應於收受送達後十日內向本院提出上訴書狀，其
未敘述上訴之理由者並得於提起上訴後十日內向本院補提理由書
（均須按他造當事人之人數附繕本）。
                                      書記官  陳建邦
中　　華　　民　　國　　96　　年　　1 　　月　　18　　日
附表：
┌──┬───┬────┬──┬────┬──────┐
│編號│發票人│發票日  │面額│  票號  │  付款人    │
├──┼───┼────┼──┼────┼──────┤
│ 一 │董美瑛│81.11.10│80萬│0000000 │台北區中小企│
│    │      │同日退票│    │        │銀士林分行  │
├──┼───┼────┼──┼────┼──────┤
│ 二 │丙○○│82.10.28│50萬│0000000 │台北區中小企│
│    │      │同日退票│    │        │銀士林分行  │
└──┴───┴────┴──┴────┴──────┘
附錄：本案論罪科刑法條全文
刑法第201條：
意圖供行使之用，而偽造、變造公債票、公司股票或其他有價證
券者，處3年以上10年以下有期徒刑，得併科3千元以下罰金。
行使偽造、變造之公債票、公司股票或其他有價證券，或意圖供
行使之用，而收集或交付於人者，處1年以上7年以下有期徒刑，
得併科3千元以下罰金。
